臺灣彰化地方法院刑事判決　　　　　　　　　　　　　　九十年度易字第七一七號
　　公　訴　人　臺灣彰化地方法院檢察署檢察官
　　被　　　告　甲○○
右列被告因贓物案件，經檢察官提起公訴（八十九年度偵字第三一六六號），本院判
決如左：
    主  文
甲○○寄藏贓物，處有期徒刑肆月，如易科罰金，以佰元折算壹日。
    事  實
一、甲○○於民國八十九年三月二十六日下午三時許，透過不知情之林肇遠導引，向
    不知情之鄭妙洽租其弟鄭光彩所有、位於彰化縣芳苑鄉○○村○○路原已停用甚
    久之養鴨場，欲供己養鴨之用，雙方約定每年租金新臺幣（下同）六萬五千元。
    詎甲○○明知某不詳姓名年籍成年之人於同年三月二十九日下午六時許起至翌（
    三十）日上午六時許止間之某時點，所運送為數約一千四百五十隻之土番鴨群係
    來路不明之贓物（分別為乙○○、丁○○所有，先後於八十九年三月二十九日下
    午六時許起至同年三月三十日上午六時許止間之某時點，分別在彰化縣芳苑鄉○
    街村○○段附近及同縣芳苑鄉路○村路○路附近養鴨場失竊，其中乙○○所有約
    一千一百隻，丁○○所有約三百五十隻），竟仍提供上開所承租之養鴨場予上開
    不詳姓名年籍成年之人使用，充當藏放贓物鴨隻之場所。嗣於八十九年三月三十
    日下午，乙○○駕車行經甲○○所承租之上開養鴨場，發現原已停用甚久之養鴨
    場水池已注水，鴨隻成群，惟該養鴨場內草叢尚無遭鴨隻啄食之痕跡，又無存放
    飼料及留有鴨糞，兼以該養鴨場內鴨群之體型、數量與其失竊之鴨隻相仿，且其
    飼養多年之駝背白鵝一隻亦在其中，認為事有可疑乃報警處理，並於同年三月三
    十一日上午會同警方前往上址養鴨場察看，而查獲上情，並取獲乙○○、丁○○
    所有失竊之鴨隻計一千四百五十隻。
二、案經彰化縣警察局二林分局報請臺灣彰化地方法院檢察署檢察官偵查起訴。
    理  由
一、訊據被告甲○○固坦承於右開時間，向鄭妙承租其弟鄭光彩所有、位於彰化縣芳
    苑鄉○○村○○路原已停用甚久之養鴨場，欲供己養鴨之用等事實不諱，惟矢口
    否認涉有贓物犯行，辯稱：伊承租時，上開養鴨場係空的，尚在整理中，且因伊
    非專業人士，仍在請教他人飼養方法，故上開養鴨場內尚未注水及飼養鴨隻，伊
    不知上開養鴨場內之鴨隻為何人放養，亦無提供上開養鴨場供藏放贓物鴨隻云云
    。惟查：
    （一）上開查獲之鴨隻一千四百五十隻，確分別係被害人乙○○、丁○○所有，
          其中被害人乙○○所有之鴨隻約一千一百隻原係飼養於其所有位於彰化縣
          芳苑鄉○街村○○段之養鴨場內，於八十九年三月三十日上午六時許發現
          失竊，而其於發現失竊前日下午五、六時許，尚有前往養鴨場餵養鴨隻，
          當時尚未失竊，另被害人丁○○所有之鴨隻約三百五十隻原係飼養於其所
          有位於彰化縣芳苑鄉路○村路○路之養鴨場內，於同年三月三十日凌晨四
          時許發現失竊，嗣渠等二人自上開查獲鴨隻之體型、數量暨夾雜於鴨群內
          經被害人乙○○飼養多年具駝背特徵之白鵝而察覺尋獲鴨群等情，業據被
          害人乙○○、丁○○迭於警訊、偵查及本院調查中指述明確，並有贓物認
          領保管單二份、上開藏贓養鴨場暨查獲鴨隻照片八幀在卷可稽，則上開查
          獲之鴨群確屬失竊之贓物，殆無疑義。
    （二）坐落彰化縣芳苑鄉○○村○○路之養鴨場係鄭光彩所有，已停用甚久，嗣
          於八十九年三月二十六日下午三時許，被告經由林肇遠之導引前往向鄭光
          彩洽租上開養鴨場欲供飼養鴨隻，雙方達成協議，約定每年租金六萬五千
          元，並於同年三月二十八日或二十九日由被告交付面額三萬元之定金支票
          一紙予鄭光彩之兄鄭妙代為收受，而上開養鴨場於八十九年三月二十六日
          出租前，並未飼養鴨隻，且水池乾燥，又因距離鄭妙住處僅百餘公尺，中
          間復無障礙物，故自鄭妙住處即可觀知養鴨場情形，嗣於同年三月三十日
          上午七時許，鄭妙即發現上開養鴨場內已有飼養鴨隻之事實，已據證人鄭
          妙迭於警訊、偵查中證述甚詳，核與證人鄭光彩、林肇遠、證人即承辦本
          案之警員莊豐政分別於警訊或本院調查中證述之情節相符，且被告對於承
          租養鴨場過程、代價及承租時養鴨場之狀況乙節亦不否認，並有支票影本
          、查訪紀錄表各一紙附卷可憑。又被害人乙○○經常駕車行經上開養鴨場
          附近，其印象中該養鴨場水池原係乾燥，且未飼養鴨隻，嗣於八十九年三
          月三十日下午，被害人乙○○再次駕車行經該處時，卻已發現該停用甚久
          之養鴨場水池內已注水，鴨隻成群，且廣場上有甚多車輛輪痕，惟該養鴨
  場內草叢尚無遭鴨隻啄食之痕跡，又無存放飼料及留有鴨糞等情，亦據被
          害人乙○○迭於警訊、偵查中指述歷歷，並有上開照片三幀可憑，顯示上
          開查獲之鴨群係最近一、二日內所進養。況被害人乙○○、丁○○飼養鴨
          隻之養鴨場，分別位於彰化縣芳苑鄉○街村○○段附近及同縣芳苑鄉路○
          村路○路附近，二地相距約二公里，已據被害人丁○○於偵查中陳述屬實
          （見偵查卷第八頁反面），且證人即承辦本案之警員楊釗欽於本院調查中
          亦證稱：查獲鴨隻之養鴨場與被害人二人之養鴨場位於不同村莊，距離甚
          遠等語，則衡諸常情，若非人為遷移，斷無相距甚遠之鴨群仍聚集同一處
          之理。從而，依被告承租上開養鴨場之時間及養鴨場內進養鴨隻之時間均
          與被害人二人失竊鴨群之時間相近以觀，被告所辯不知情云云，是否屬實
          ，已有疑義。
    （三）被告就是否於經警查獲前即發現上開失竊之鴨群乙節，先於警訊時供承：
          伊於八十九年三月三十日下午七時許，曾與友人丙○○前往鴨寮巡視，伊
          發現鴨寮內有一群鴨子，伊以為係認識之友人放養，故未向警方報案等語
          ，復於偵查中或供稱：伊不知鴨寮內之鴨隻為何人放養，八十九年三月三
          十日下午，因丙○○主動提議去看鴨寮，二人乃前往鴨寮巡視，並於當日
          約下午九時許離開鴨寮等語（見偵查卷第九頁反面），或供稱：八十九年
          三月三十日晚上，伊未去鴨寮巡視，不知道是否有鴨子等語（見偵查卷第
          十九頁正面），或供稱：伊於八十九年三月三十日晚上僅在鴨寮外看一看
          即返回臺北，伊並未表示於當日有看見鴨子等語（見偵查卷第十九頁正、
          反面），後於本院調查中供稱：伊於八十九年三月三十日晚上返回臺北時
          ，鴨寮內仍是空的，案發前均未看見鴨子；八十九年三月三十日下午七時
          許，伊僅經過鴨寮附近產業道路，未看到鴨子；伊於警訊時確有表示曾看
          見鴨子，惟伊係因不耐煩始隨便回答等語（見本院九十年十一月七日、同
          年十一月十四日訊問筆錄），則其先後供述不一，顯有矛盾，復與證人劉
          玉秀於本院調查時證述：八十九年三月三十日下午係被告邀伊至彰化遊玩
          ，並非特地前往看鴨寮等語不符（見本院九十年十一月十四日訊問筆錄）
          。
    （四）依常理，竊賊於竊取上開鴨隻後，大抵均會藏放於自己信任之場所，以伺
          機轉售牟利，斷無隨意棄置於他人養鴨場內之理。是該竊賊與被告應係熟
          識，且事先已知會被告獲得同意，始將上開竊得之鴨隻運往上開養鴨場藏
          放甚明。則若謂被告不知情云云，焉能置信？
    （五）綜上所述，被告所辯，顯係事後卸責之詞，不足採信。本件事證明確，被
          告犯行洵堪認定，應依法論科。
二、核被告所為，係犯刑法第三百四十九條第二項之寄藏贓物罪。爰審酌被告之品行
    、犯罪之動機、目的、手段、對被害人所生之危害及其犯罪後猶飾詞卸責，毫無
    悔意等一切情狀，量處如主文所示之刑，並諭知易科罰金之折算標準，以資懲儆
    。
三、被告行為後，刑法第四十一條業經立法院於九十年元月四日修正，將易科罰金之
    適用範圍擴大為五年以下有期徒刑之罪，並經總統於九十年一月十日公布，同年
    一月十二日生效，被告所犯寄藏贓物罪，其最高本刑為五年以下有期徒刑，比較
    易科罰金規定新舊法結果，以新法較有利於被告，依刑法第二條第一項前段規定
    ，自應適用修正後之刑法第四十一條第一項前段，併此敘明。
據上論斷，應依刑事訴訟法第二百九十九條第一項前段，刑法第二條第一項前段、第
三百四十九條第二項、第四十一條第一項前段，罰金罰鍰提高標準條例第一條前段、
第二條，判決如主文。
本案經檢察官陳燕瑩到庭執行職務。
中      華      民      國    九十一    年      一      月    二十八    日
                                臺灣彰化地方法院刑事第三庭
                                    法      官  陳  連  發
右正本證明與原本無異。
如不服本判決，應於判決送達後十日內向本院提出上訴狀( 須附繕本 )。
告訴人或被害人對於判決如有不服具備理由請求檢察官上訴者，其上訴期間之計算係
以檢察官收受判決正本之日期為準。
                                    法院書記官  張  木  松
中      華      民      國    九十一    年      一      月    三十     日
刑法第三百四十九條第二項。
收受贓物者，處三年以下有期徒刑、拘役或五百元以下罰金。
搬運、寄藏、故買贓物或為牙保者，處五年以下有期徒刑、拘役或科或併科一千元以
下罰金。
因贓物變得之財物，以贓物論。
